【裁判字號】    97,交聲,315
【裁判日期】    970212
【裁判案由】    聲明異議
【裁判全文】
臺灣彰化地方法院交通事件裁定         97年度交聲字第315號
移送機關  交通部公路總局臺中區監理所彰化監理站
異議人即
受處分人  甲○○
上列受處分人因違反道路交通管理處罰條例案件，對於交通部公
路總局臺中區監理所彰化監理站中華民國97年1 月3 日所為之處
分（原處分案號：彰監四字第裁64-AO0000000號）聲明異議，聲
明異議，本院裁定如下：
    主    文
原處分撤銷。
甲○○不罰。
    理    由
一、按法院受理交通事件，準用刑事訴訟法之規定，道路交通管
    理處罰條例第89條前段定有明文。次按認定犯罪事實所憑之
    證據，雖不以直接證據為限，間接證據亦包括在內，然而無
    論直接證據或間接證據，其為訴訟上之證明，須於通常一般
    之人均不致有所懷疑，而得確信其為真實之程度者，始得據
    為有罪之認定，倘其證明尚未達到此一程度，而有合理之懷
    疑存在而無從使事實審法院得有罪之確信時，即應由法院為
    諭知被告無罪之判決（最高法院76年臺上字第4986號判例意
    旨參照）。是刑事訴訟法上法院認定被告有罪，就該有罪事
    實不能有任何之合理懷疑存在之原則，於法院審理行為人違
    反道路交通管理處罰條例案件時，亦當有其適用，易言之，
    法院於審理行為人違反道路交通管理處罰條例案件時，於踐
    行調查證據之程序後、欲為事實之認定時，如就原處分機關
    所認定之行為人違規事實仍有合理之懷疑，而無法達成百分
    之百確信，此際即應依訴訟上之待證事實「倘有懷疑，則從
    被告之利益作解釋」之證據法則，作對受處分人有利之認定
    。
二、本件原處分機關認：受處分人即異議人甲○○於民國（下同
    ）96 年9 月29日晚上10時36分許，將其所有之車號SK3-891
    號輕型機車停放在臺北市○○路○ 段204 巷6 弄前之劃有禁
    止臨時停車之紅線路段，經臺北市政府警察局交通警察大隊
    松山派出所員警以拍照之方式採證，並以受處分人有違反道
    路交通管理處罰條例第56條第1 項第1 款「汽車駕駛人在設
    有禁止停車標線之處所停車」之違規行為掣單舉發，嗣原處
    分機關於97年1 月3 日，以受處分人有違反前揭道路交通管
    理處罰條例第56條第1 項第1 款之行為，逕行裁處受處分人
    罰鍰新臺幣（以下同）600 元。
三、聲明異議意旨略以：受處分人甲○○固不否認於96年9 月29
    日傍晚，將其所有之前揭輕型機車停放在臺北市○○路○ 段
    204 巷巷弄之內，然堅決否認有任何違反道路交通管理處罰
    條例前揭規定之行為，辯稱：伊當時係將機車停放在臺北市
    ○○路○ 段204 巷巷弄內紅線旁之白線處，然於當天晚上11
    時40分許，伊再度返回該處牽車時，前開機車已被移至旁邊
    的紅線處，且原本經伊架起之機車亦更易為傾斜停放；再依
    警方舉發之照片觀之，上開機車之大鎖乃呈壓在車輪底下之
    情形，明顯具有遭人搬移、更動過後之跡象，是恐係他人為
    求一己之便利，而將受處分人之上揭機車移動至禁止臨時停
    車之紅線處所等語。
四、經查：
（一）受處分人所有之上開輕型機車停放在上揭禁止停車紅色標
      線處所之照片1 張（見本院97 年度交聲字第315 號卷第7
      頁），係於96年9 月29日晚上9 時餘許，臺北市政府警察
      局松山分局松山派出所員警經不知名之民眾檢舉後，由前
      開派出所員警劉金芳前往現場拍照、採證而得，有本院電
      話紀錄表1 紙附卷可稽（見本院97年度交聲字第315 號卷
      第11頁），依該張相片觀之，受處分人所有之機車緊鄰左
      側確有另一部機車停放於非禁止停車之白線處所，受處分
      人所稱其機車原先係停放在無禁止停車之白色標線區，嗣
      後恐經他人搬移至照片中之禁止停車紅線標線區等語，非
      無可能；蓋上開相片於訴訟上只能顯示受處分人之機車停
      放在禁止停車標線之紅線區，至於該部機車是否為受處分
      人親自停放在禁止停車紅線標線處，因拍照之員警劉金芳
      並未親眼目睹受處分人停放機車之過程，僅係依所視該部
      機車停在禁止停車紅線標線處之物理狀態，即予拍照採證
      ，有本院電話紀錄表1 份附卷可佐（見本院97年度交聲字
      第315 號卷第11頁），是尚難逕認受處分人確有前開違規
      之行為。
（二）又依上揭照片1 張所示，受處分人所有之機車之大鎖係呈
      壓在機車輪胎正下方之情形（見本院97 年度交聲字第315
      號卷第7 頁），而依日常生活之經驗法則可知，機車所有
      人為機車車輪上鎖之際，衡無將機車搬起後、於車輪輪胎
      正下方鎖大鎖之可能，是前揭情況，應係機車遭外力搬移
      後，所導致之大鎖壓在輪胎正下方之結果，應可推論。再
      參諸以機車之體積及重量不若1 部汽車難以搬動，倘若 1
      部汽車係停在禁止停車區為警拍照採證，汽車駕駛人辯稱
      其汽車本來是停在合法之停車區後被他人搬動移置至禁止
      停車區，此種辯解乃有違一般經驗法則無虞，然若是機車
      原本是停在停車區內，後因機車之體積較小，重量較輕等
      緣故，為他人自停車區內搬動移至禁止停車區，則並非全
      無任何之可能性。
（三）是依前揭訴訟上之待證事實「倘有懷疑，則從被告之利益
      作解釋」之證據法則，本件舉發員警既未目睹受處分人確
      有將該部機車停在禁止停車之紅線標線區之違規行為，僅
      係看到該部機車停在禁止停車紅線標線區之物理狀態，即
      予拍照採證，且如前所述，本件尚不能排除受處分人所有
      之上開機車有為他人自停車區內，搬動移至禁止停車之紅
      線標線區之合理懷疑，自應作對受處分人有利之認定，認
      其所為上開辯解，為屬可採。
五、綜上所述，受處分人上開辯解尚非不足採信，此外，復查無
    其他積極證據足以證明受處分人有原處分機關所認定之前開
    違規行為，自應作對受處分人有利之認定，原處分機關不察
    ，遽對受處分人為前開裁決，即難認為允當，應認受處分人
    之異議為有理由，由本院將原處分撤銷，改諭知受處分人不
    罰，以資適法。
據上論斷，應依道路交通案件處理辦法第20條前段，裁定如主文
。
中    華    民    國    97    年    2    月    12     日
                       刑事第三庭  法    官  林秉暉
以上正本證明與原本無異。
如不服本裁定，應於送達後5 日內，向本院提出抗告狀。
中    華    民    國    97    年    2     月    14    日
                                      書記官  梁高賓


司法院資訊處製作；財團法人民間司法改革基金會備份。
